臺灣新北地方法院三重簡易庭小額民事判決
111年度重小字第484號
原      告
即反訴被告  謝弘毅  
被      告
即反訴原告  李孟哲  

上列當事人間請求侵權行為損害賠償事件，本院於民國111年9月
15日言詞辯論終結，判決如下：
　　主　    文
壹、本訴部分：
一、被告應給付原告新臺幣（下同）4,431元，及自民國110年12
    月29日起至清償日止，按年息5％計算之利息。
二、原告其餘之訴駁回。
三、本訴部分第一項得假執行。
四、本訴訴訟費用4,000元由被告負擔591元，餘由原告負擔。　
貳、反訴部分：
一、反訴被告應給付反訴原告新臺幣（下同）557元，及自民國1
    11年8月28日起至清償日止，按年息5％計算之利息。
二、反訴原告其餘之訴駁回。
三、反訴部分第一項得假執行。
四、反訴訴訟費用1,000元由反訴被告負擔59元，餘由反訴原告
    負擔。　　　　　　
    事實及理由
甲、程序部分：
　　按被告於言詞辯論終結前，得在本訴繫屬之法院，對於原告
    及就訴訟標的必須合一確定之人提起反訴。反訴之標的，如
    專屬他法院管轄，或與本訴之標的及其防禦方法不相牽連者
    ，不得提起。民事訴訟法第259條、第260條第1項分別定有
    明文。又所謂反訴之標的與本訴之標的及其防禦方法有牽連
    關係者，乃指反訴標的之法律關係與本訴標的之法律關係兩
    者之間，或反訴標的之法律關係與本訴被告作為防禦方法所
    主張之法律關係兩者之間，有牽連關係而言，即舉凡本訴標
    的之法律關係或作為防禦方法所主張之法律關係，與反訴標
    的之法律關係同一，或當事人兩造所主張之權利，由同一法
    律關係發生，或本訴標的之法律關係發生之原因，與反訴標
    的之法律關係發生之原因，其主要部分相同，均可認兩者間
    有牽連關係（最高法院91年度台上字第262號判決參照）。
    查本件被告甲○○於原告乙○○起訴後對於原告乙○○提起反訴，
    其反訴標的與本訴標的均係因同一交通事故所生，兩訴訟顯
    有相牽連之關係，是被告甲○○於本訴言詞辯論終結前，對原
    告乙○○提起反訴，自屬合法，應予准許。
乙、實體部分：
壹、本訴部分：　
一、原告主張：緣被告甲○○於民國110年1月27日00時09分許騎乘
    車號000-0000號機車（下稱被告機車），行經新北市林口區
    公園路與文化一路1段135巷口處，因行駛至設有「停」字標
    字之交岔路口，支線道未暫停讓幹道車先行，而撞擊原告乙
    ○○所騎乘MCS-8311號機車（下稱原告機車），致原告乙○○人
    車倒地，而受有雙手腕擦挫傷、背部擦傷等傷害，系爭事故
    致原告乙○○因此受有醫療費用2,000元、原告機車受損損失2
    5,600元、精神慰撫金2,400元（請求金額扣除醫療費用及機
    車損失），計30,000元，為此，爰依民法第184條第1項、第
    191條之2、第195條法律關係提起本件訴訟，並聲明：被告
    應給付原告30,000元，及自起訴狀繕本送達翌日起至清償日
    止，按年息5％計算之利息。
二、被告則以：㈠報告說警局僅有這個影片，從這個影片可見我
    們有車禍，但無法確認違規事實，看不出時速的部分。㈡原
    告乙○○請求金額，並未舉證以實其說，況且，機車修理費部
    分，應扣除折舊費用等語置辯，並聲明：請求駁回原告之訴
    。
三、本院之判斷：
　㈠原告主張上開事實，業據其提出新北市政府警察局道路交通
    事故初步分析研判表、道路交通事故現場圖、事故照片、當
    事人登記聯單、長庚醫療財團法人林口長庚紀念醫院(下稱
    林口長庚醫院）診斷證明書等件在卷可佐（本院卷第13至25
    頁），核與本院依職權向新北市政府警察局林口分局調取之
    系爭事故調查卷宗相符，被告到庭固不否認發生系爭事故，
    惟以前詞置辯。
　㈡按因故意或過失，不法侵害他人之權利者，負損害賠償責任
    ；汽車、機車或其他非依軌道行駛之動力車輛，在使用中加
    損害於他人者，駕駛人應賠償因此所生之損害。但於防止損
    害之發生，已盡相當之注意者，不在此限，民法第184條第1
    項前段、第191條之2分別定有明文。又按汽車行駛至交岔路
    口，其行進、轉彎，應依下列規定：二、行至無號誌或號誌
    故障而無交通指揮人員指揮之交岔路口，支線道車應暫停讓
    幹線道車先行，道路交通安全規則第102條第1項第2款定有
    明文。次按，又「停」標字，用以指示車輛至此必須停車再
    開，道路交通標誌標線號誌設置規則第177條前段規定亦可
    參照。
　㈢經查，系爭事故發生經過，經本院勘驗現場監視器畫面可知
    ：「⒈（畫面時間；00：09：01）原告機車靠近劃有網狀線
    的岔路口。⒉（畫面時間00：09：02）畫面左側可看見被告
    機車正要進入劃有網狀線路口。⒊（畫面時間00：09：02）
    被告機車略往左偏進入網狀線，原告機車靠近劃有網狀線的
    岔路口。⒋（畫面時間00：09：03）兩車靠近，可以看見被
    告機車車頭燈及車尾紅燈、原告機車車頭燈。⒌（畫面時間0
    0：09：03）兩車發生碰撞。」，此有勘驗筆錄及畫面截圖
    在卷可參，足認被告騎乘機車自支線道橫越屬幹線道之公園
    路時，確有撞擊原告機車之前車頭，系爭事故係因被告騎乘
    機車時支線道車左轉未讓幹線道車先行而肇事，堪以認定，
    此亦為新北市政府車輛行車事故鑑定會111年5月17日新北裁
    鑑字第115354017號函附之新北車鑑0000000案鑑定意見書鑑
    定意見所同認，堪信被告騎乘機車通過上開交岔路口時，未
    依上開規定禮讓原告機車先行通過，自有疏失，被告就其所
    辯始終未提出任何事證以實其說，被告所辯，實難憑採。
　㈣而原告騎乘機車通過上開交岔路口時，亦未能充分注意車前
    狀況並採取必要之安全措施，而與右方直行而來之被告機車
    相碰撞，亦為兩造所不爭執，是原告就系爭事故之發生，未
    依上開規定注意車前狀況，並隨時採取必要之安全措施，亦
    有過失甚明。茲衡酌肇事經過、過失程度及原因力之強弱，
    認被告與原告應分別負擔7成、3成過失責任，始為允當。
  ㈣茲就原告下列各請求項目及金額是否應予准許，分別審究如
    下：　　
　　⒈車輛維修：
　　  按請求賠償物被毀損所減少之價額，雖得以修復費用為估
      定標準，但以必要者為限（例如修理材料以新品換舊品，
      應予折舊）。查被告因前開過失肇致本件車禍，並致原告
      機車受有損害等情，已如前述，則被告自應就原告機車損
      害負賠償責任。本件原告支出之修復費用25,600元，有估
      價單可參。又依行政院所頒固定資產耐用年數表及固定資
      產折舊率之規定，機械腳踏車之耐用年數為3年，依定率
      遞減法每年折舊1000分之536，其最後1年之折舊額，加歷
      年折舊累積額，總和不得超過該資產成本原額9/10，是其
      殘值為1/10，且固定資產提列折舊採用定率遞減法則者，
      以1年為計算單位，其使用期限未滿1年者，按實際使用之
      月數相當於全年之比例計算之，不滿1月者，以1月計。本
      件原告機車係於104年10月出廠，迄系爭事故發生時即110
      年1月27日，已使用超過3年，又觀原告提出之估價單所列
      品名應均屬零件費用，而此部分係以新零件代替舊零件，
      揆諸前揭說明，自應將折舊部分予以扣除。則零件扣除折
      舊後之價值應為資產成本額之1/10，是以系爭機車必要修
      復費用為2,560元（計算式：25,600元×1/10＝2,560元），
      逾此部分請求，則屬無據。
　  ⒉醫療費用：
　　　原告請求因系爭事故所受傷害支出醫療費用2,000元，固
      據提出林口長庚醫院醫療費用明細二張，然該二張收據金
      額僅分別為520元及850元，故原告請求於1,370元範圍內
      （計算式：520元＋850元＝1,370元），應予准許。
　　⒊精神慰撫金：　
　　  按不法侵害他人之身體、健康、名譽、自由、信用、隱私
      、貞操，或不法侵害其他人格法益而情節重大者，被害人
      雖非財產上之損害，亦得請求賠償相當之金額，民法第19
      5條第1項定有明文；又慰撫金之核給標準，應斟酌雙方身
      分、地位及經濟狀況及其他各種情形核定之（最高法院47
      年台上字第1221號判例要旨可參）。本院審酌被告於前揭
      時地，因過失行為對原告身體造成傷害，致原告精神受相
      當程度之痛苦，及兩造之年齡、教育程度、經濟狀況等一
      切情狀，認原告請求被告賠償2,400元之非財產上損害為
      適當。　　
　  ⒋綜上，原告得請求被告賠償之金額為6,330元（計算式：車
      輛維修2,560元＋醫療費用1,370元＋精神慰撫金2,400元＝6,
      330元）
　㈤又按損失之發生或擴大，被害人與有過失者，法院得減輕賠
    償或免除之。民法第217條第1項定有明文；依前開認定被告
    與原告就系爭事故之發生分別有70％、30％之肇事責任，則被
    告應賠償原告之金額應減為4,431元（計算式：6,330元×70％
    ＝4,431元）。　　
  ㈥按給付無確定期限者，債務人於債權人得請求給付時，經其
    催告而未為給付，自受催告時起，負遲延責任，其經債權人
    起訴而送達訴狀者，與催告有同一之效力；遲延之債務，以
    支付金錢為標的者，債權人得請求依法定利率計算之遲延利
    息；應付利息之債務，其利率未經約定，亦無法律可據者，
    週年利率為5％，民法第229條第2項、第233條第1項前段、第
    203條規定甚明。本件原告請求被告賠償之金額，並未定有
    給付之期限，則原告請求自本件起訴狀繕本送達被告之翌日
    即110年12月29日起（本院卷第69頁）至清償日止，按年息5
    ％計算遲延利息，核無不合，應予准許。　　　
四、從而，原告依侵權行為法律關係，主張被告應給付原告4,43
    1元及自起訴狀繕本送達翌日即110年12月29日（本院卷第69
    頁）起至清償日止，按年息5％計算之利息，為有理由，應予
    准許，逾此部分之請求，為無理由，應予駁回。
貳、反訴部分：
一、反訴原告起訴主張：
　　反訴原告甲○○於110年1月27日00時09分許，騎乘車牌號碼00
    0-0000號機車，行經新北市林口區公園路與文化一路1段135
    巷口時，與反訴被告乙○○騎乘車牌號碼000-0000號機車發生
    碰撞，造成反訴原告甲○○受有右膝挫傷、右大腿及右小腿挫
    傷等傷害，依新北市政府警察局道路交通事故初步分析研判
    表所載，可知係反訴被告乙○○行經無號誌交岔路口，未減速
    慢行，作隨時停車之準備所致。系爭事故致反訴原告甲○○因
    此受有醫療費用、機車修理費等損失，共計9,460元，為此
    ，爰依民法第184條第1項、第191條之2法律關係提起本件訴
    訟，並聲明：反訴被告應給付反訴原告9,460元，及自反訴
    起訴狀繕本送達翌日起至清償日止，按年息5％計算之利息。
二、反訴被告則以：反訴原告有疏失，並聲明：請求駁回其反訴
    等語置辯。
三、本件車禍之經過，業經本院論述如前，系爭事故係因反訴原
    告騎乘機車行駛至設有「停」字標字之交岔路口，支線道未
    暫停讓幹道車先行，且反訴被告亦疏於行經無號誌交岔路口
    ，未減速慢行，作隨時停車之準備，而貿然進入該路口，二
    車因而發生碰撞，兩造就系爭事故之發生均具有過失，均應
    就系爭事故之發生負過失責任。本院斟酌肇事雙方過失程度
    及原因力之強弱，認為反訴被告與反訴原告之過失責任比例
    應分別為30％、70％。則反訴被告就反訴原告因系爭事故所受
    損害，亦應負損害賠償責任。
四、茲就反訴原告下列各請求項目及金額是否應予准許，分別審
    究如下：　　
　㈠車輛維修：
　　按請求賠償物被毀損所減少之價額，雖得以修復費用為估定
    標準，但以必要者為限（例如修理材料以新品換舊品，應予
    折舊）。查反訴被告因前開過失肇致本件車禍，並致反訴原
    告車輛受有損害等情，已如前述，則反訴被告自應就反訴原
    告車輛之損害負賠償責任。本件反訴原告支出之修復費用8,
    450元，有估價單可參。又依行政院所頒固定資產耐用年數
    表及固定資產折舊率之規定，機械腳踏車之耐用年數為3年
    ，依定率遞減法每年折舊1000分之536，其最後1年之折舊額
    ，加歷年折舊累積額，總和不得超過該資產成本原額9/10，
    是其殘值為1/10，且固定資產提列折舊採用定率遞減法則者
    ，以1年為計算單位，其使用期限未滿1年者，按實際使用之
    月數相當於全年之比例計算之，不滿1月者，以1月計。本件
    反訴原告車輛係於105年1月出廠，迄系爭事故發生時即110
    年1月27日，已使用超過3年，又觀反訴原告提出之收據應均
    屬零件費用，而此部分係以新零件代替舊零件，揆諸前揭說
    明，自應將折舊部分予以扣除。則零件扣除折舊後之價值應
    為資產成本額之1/10，是以系爭機車必要修復費用為845元
    （計算式：8,450元×1/10＝845元），逾此部分請求，則屬無
    據。
　㈡醫療費用：　　
　  反訴原告請求因系爭事故受傷而支出之醫療費用1,010元，
    業據其提出相符之林口長庚醫院診斷書暨醫療費用收據，是
    其此部分所請，應准許之。
　㈢綜上，反訴原告得請求反訴被告賠償之金額為1,855元（計算
    式：845元＋1,010元＝1,855元）
五、次按損害之發生或擴大，被害人與有過失者，法院得減輕賠
    償金額或免除之，民法217條第1項定有明文。又系爭事故之
    發生反訴原告與反訴被告之過失責任比例應分別為70％、30％
    已如上述，準此，反訴被告應賠償反訴原告之金額，應減為
    557元（計算式：1,855元×30％＝557元）
六、再按給付無確定期限者，債務人於債權人得請求給付時，經
    其催告而未為給付，自受催告時起，負遲延責任，其經債權
    人起訴而送達訴狀者，與催告有同一之效力；遲延之債務，
    以支付金錢為標的者，債權人得請求依法定利率計算之遲延
    利息；應付利息之債務，其利率未經約定，亦無法律可據者
    ，週年利率為5％，民法第229條第2項、第233條第1項前段、
    第203條規定甚明。本件反訴原告請求反訴被告賠償之金額
    ，並未定有給付之期限，則反訴原告請求自本件反訴起訴狀
    繕本送達反訴被告之翌日即111年8月28日起至清償日止，按
    年息5％計算遲延利息，核無不合，應予准許。　　
七、從而，反訴原告依侵權行為法律關係，主張反訴被告應給付
    反訴原告557元及自111年8月28日起至清償日止，按年息5％
    計算之利息，為有理由，應予准許，逾此部分之請求，為無
    理由，應予駁回。
參、本件事證已臻明確，兩造其餘之攻擊防禦方法及舉證，核與
    判決之結果無影響，爰不逐一論述。　　　　
肆、本件原告及反訴原告勝訴部分係依小額訴訟程序所為被告及
    反訴被告敗訴之判決，依民事訴訟法第436條之20之規定，
    爰依職權宣告假執行。原告所為宣告假執行之聲請，僅在促
    使法院為此職權之行使，本院自不受其拘束，仍應逕依職權
    宣告假執行，惟此部分聲請既已依職權宣告，無再命原告提
    供擔保之必要，此部分不另為准駁之諭知。
伍、訴訟費用負擔之依據：依民事訴訟法第436條之19、第79條
    規定，確定本訴及反訴訴訟費用之負擔如主文。　　　　　
中　　華　　民　　國　　111 　年　　10　　月　　13　　日
　　　　　　　　　三重簡易庭  法  官  王凱俐
以上為正本係照原本作成。
對於本件判決如有不服，應於收受送達後20日內向本院提出上訴
書狀，上訴於本院合議庭，並按他造當事人之人數附具繕本。當
事人之上訴，非以判決違背法令為理由不得為之，上訴狀應記載
上訴理由，表明下列各款事項：
（一）原判決所違背之法令及其具體內容。
（二）依訴訟資料可認為原判決有違背法令之具體事實。
如未於上訴後20日內補提合法上訴理由書，法院得逕以裁定駁回
上訴。
中　　華　　民　　國　　111 　年　　10　　月　　13　　日
                          　　書記官　李采錡